臺灣新竹地方法院民事小額判決　　　　96年度竹小字第201號
原　　　告　乙○
被　　　告　丙○○
被　　　告　甲○○
兼上列二人
共同訴訟代
理　　　人　丁○○　　住苗栗縣.
上列當事人間請求損害賠償事件，本院於民國96年4月30日辯論
終結，判決如下：
    主      文
被告應連帶給付原告新臺幣貳萬貳仟伍佰玖拾捌元。
原告其餘之訴駁回。
訴訟費用新臺幣壹仟元由被告連帶負擔新臺幣參佰伍拾元，餘由
原告負擔。
本判決第一項得假執行。
    事實及理由
一、原告主張：
（一）緣被告丙○○及甲○○為被告丁○○之受雇人，於民國（
      以下同）96年1月10日中午12時30分許，由被告丙○○駕
      駛被告丁○○所有之車牌號碼JO-8378自用小貨車，以繩
      索拖曳另一輛由被告甲○○駕駛、同屬被告丁○○所有之
      車牌號碼3002-KY自用小貨車，沿著新竹縣竹東鎮○○路
      ○段右轉入興農街，於行經興農街8號前時，因被告丙○○、甲○○駕駛上開車輛均疏未注意車前狀況，導致由被
      告丙○○駕車所拖曳，且由被告甲○○所駕駛之前述3002
      -KY號自用小貨車右前方車頭，撞擊到當時正停放於相同
      車道南向北方向，且位於路旁停車格上正排班等待載客之
      原告所有車牌號碼2P-088號計程車（以下簡稱系爭車輛）
      之右前方車頭，造成原告所有之系爭車輛之右前方保險桿
      及板金、方向燈、葉子板、方向機、三角架、和尚頭毀損
      ，以及方向機漏油、輪胎位移，其中初次送修（按係針對
      系爭車輛之右前方保險桿及板金、方向燈、葉子板受損之
      修復）所生之修復費用，因被告丁○○承諾自行與修車廠
      接洽、處理，故該部分修車費用不在本件請求之範圍，而
      於初次送修後，後來發現之有關系爭車輛之方向機、三角
      架、和尚頭之受損，以及方向機漏油、輪胎位移及定位之
      第二次送修，原告因而支出了修車費新台幣（下同）41,
      564元（含材料36, 064元及工資5,500元），且原告以開
      系爭計程車為業，系爭車輛因前開事故受損，導致原告前
      後二次送廠修復，於修車期間致原告有13日無法使用系爭
      車輛營業，以每日所受營業損失1,500元計算，此部分原
      告所受之營業損失金額為19,500元，總計原告因本件車禍
      所受損害（且在本件所請求者），即達61,064元。而被告
      丁○○為被告丙○○、甲○○之雇用人，被告丙○○、甲○○又係於執行雇用人即被告丁○○所交付拖車職務時碰
      撞原告車輛，造成原告受有上開損害，是原告爰依侵權行
      為法律關係，請求被告等對原告負連帶賠償責任，並聲明
      ：１、被告應連帶給付原告70,000元；２、訴訟費用由被
      告連帶負擔。
（二）對被告抗辯之陳述：
      １、就被告針對原告所請求損害賠償數額之抗辯部分：
      雖被告辯稱：原告之系爭車輛屬營業計程車，且已使用七
      年，方向機使用年久自然會損耗漏油，係屬正常之折舊，
      非導因於被告車輛撞擊所致，且原告第二次送修之費用，
      其中工資費用列5,500元，亦屬過高，應以3,000元為合理
      ，又原告系爭車輛之送修期間不需達十三日，應以四日為
      合理，且營業損失以六千元列計為合理云云，惟查，原告
      系爭車輛方向機之受損及不正常漏油，係遭被告車輛碰撞
      所致，非屬機件使用之自然損耗現象之情，此據證人即永
      全修車廠負責人呂超峰及仁維修車廠負責人黎仁為到庭證
      述屬實，另工資部分為5,500元，係因修復之困難度較高
      ，而花費相當之人力、時間之情，亦據證人呂超峰證述在
      卷，故絕無過高之情事。又系爭車輛之修復，其中針對鈑
      金等部分（即第一次修復之範圍內）即需四天，以該車輛
      所受前述損害之情形，原告主張修復期間為十三天，應屬
      合理，是被告上開所辯云云，應不足採。
      ２、就被告抗辯原告與有過失部分：
      被告雖抗辯原告車輛於相同車道逆向停車，且未依規定停
      放而超出停車格外，就碰撞事故之發生亦有過失，依過失
      相抵原則，應減輕被告賠償金額等語，惟查，系爭計程車
      排班停放之停車格係由新竹縣警察局交通隊所規劃，供原
      告等計程車排班停放之用，原告排班時依規定停放於該等
      停車格上，並非違規逆向停車，且於該處依該方向停車，
      亦已行之多年，該處亦無所謂禁止逆向停車之標誌，是原
      告於案發當時之停車方向，絕非逆向停車。又因依該處停
      車格之規劃，停車格外緣距路邊圍牆僅220公分，惟以系
      爭車輛之車寬加上駕駛座旁車門正常開關所需之空間，已
      達280公分寬，顯已超過停車格之寬度，故原告停車時均
      會超出部分之停車格，此情為原告所無法避免，是被告辯
      稱原告因逆向停車且停車超出停車格，對本件事故之發生
      與有過失，應減經被告之賠償金額云云，尚不足採。
二、被告之抗辯：
    被告固不爭執：被告丙○○及甲○○係被告丁○○之受雇人
    ，於本件事發當時被告丙○○及甲○○二人確有駕車疏於注
    意車前狀況，而過失撞毀原告所有系爭車輛，致原告受有車
    輛毀損及營業利益之損害，且系爭車輛因本事故確受有原告
    所提出之仁維汽車修理廠出具之估價單上所示之修復項目之
    受損情形，及受有原告所提出之永全汽車四輪定位出具之免
    用統一發票收據上所載之「三角架、和尚頭、前輪角皮定位
    」等修復項目之受損情事，亦對原告所主張其開計程車每日
    營業利益為一千五百元，因系爭車輛之上開受損需加以修復
    ，致原告受有四日無法營業之六千元之營業利益損害乙節，
    亦不爭執，惟辯稱：原告駕駛系爭車輛逆向停車，且未依規
    定停放而車身超出停車格外，並因其逆向停車致事故發生時
    其右前側車頭部位被撞擊，此部位之受損，與倘聲請人未逆
    向停車，其受損之左後側車身之零件費用相較，顯然較高，
    故原告就本事故之發生及受損部位修復費用之增加亦有過失
    ，依過失相抵原則，應減輕被告賠償金額。又原告之計程車
    老舊，已使用七年，方向機年久漏油屬自然損耗現象，非導
    因於被告車輛撞擊所致，該部分之修復金額被告不須負責，
    況原告所主張之安裝方向機、三角架、和尚頭、前輪定位等
    之工資五千五百元顯然太高，應以三千元為合理，又原告主
    張系爭車輛之修車期間需高達十三天，亦與事實不符且不合
    理，應以四天為適當等語。
三、兩造間不爭執之事項：１、被告丙○○及甲○○為被告丁○○之受雇人，其二人於執行拖車職務時，疏於注意車前狀況
    有過失，致系爭車輛之右前車頭遭碰撞而受有損害；２、就
    系爭車輛第一次修理所需費用部分，及系爭車輛因本件事故
    亦受有「三角架、和尚頭、前輪角皮定位」等修復項目之毀
    損情事，及原告受有四天之車輛送修期間致無法營業，而每
    日以一千五百元計算，合計六千元之營業利益之損害。
四、茲本件兩造間有爭執，應予以審究者，在於：１、就系爭車
    輛方向機之受損、漏油，是否為本件事故所造成？抑或為車
    輛長期使用之正常折舊結果？２、倘方向機受損係被告所造
    成，則原告所列計、主張之安裝方向機、三角架、和尚頭、
    前輪定位等之工資五千五百元，是否合理抑或偏高？３、以
    系爭車輛之前述受損情形，其修復期間以幾天為合理？原告
    主張以十三天計算是否有偏多？４、原告是否有因逆向停車
    ，且未依規定停於停車格內，而就本件事故之發生與有過失
    ，致得減輕被告賠償金額之情事？本件被告應負之賠償數額
    為何？經查：
（一）系爭車輛之方向機，係於本件事故後始發生不正常漏油及
      毀損，該等情事係起因於外力撞擊所造成，並非自然損耗
      現象之情，業經證人即為系爭車輛進行第二次修復之永全
      四輪定位之負責人呂超峰到庭證稱：「今年一月間有個禮
      拜六 (是在去年農曆過年前)，大概下午聲請人開車到我
      店裡面，我幫他把車子頂起來先看，就看到底盤方向機在
      漏油，撞擊的該右側車輪的軸距有往後移，我有量距離，
      我就有跟聲請人反應，我當時因為待修的車子很多，我沒
      辦法馬上幫他修，而且零件也要訂，我就請聲請人先開走
      ，後來禮拜一相對人的保險公司有來我店裡看系爭車輛，
      當時聲請人在早上有再開車子過來，我也把車子頂起來讓
      保險公司人員看，當時方向機也有在滴油，是滴到大樑整
      個都濕了...，如果是正常耗損的漏油，車子底盤會有整
      個油痕，但是系爭車輛這一次我修理時，我看到方向機的
      漏油，是新漏的，剛漏到大樑處，並沒有漏到車身，而且
      聲請人之前都到我店裡作保養定位，他也都特別注意有無
      漏油，前一次聲請人到我店裡保養時，約在去年12月左右
      ，我有幫他頂起來看，方向機並沒有漏油，所以我認為此
      次方向機以及三角架的受損是被撞造成的，不是正常的耗
      損。」等語，另證人即為系爭車輛進行第一次修復之仁維
      修車廠負責人黎仁為亦到庭證稱：「... 我才於95（按應
      係96年）1月11日早上11點左右開始修，我修復的部位就
      如聲請人所提的估價單所載，我修到95年（按應係96年）
      1 月13日星期六早上就交車給聲請人，於1月13日交車前
      ，我有先問相對人的保險公司可否交車，他們說可以，所
      以我就交車給聲請人，當時我有跟聲請人講說定位的部位
      請他自己到永全四輪定位處去定位，因為當時我從現場開
      回修車廠時就覺得方向盤怪怪的，因為定位的部分我沒有
      處理，所以我就叫聲請人自己去永全四輪定位那邊去校正
      。...96 年1月13日下午二、三點聲請人打電話給我說他
      人在永全四輪定位那邊，並且表示方向機跟三角架有問題
      ，整個撞彎掉，而且有漏油，我告訴他要請相對人的保險
      公司過去看，我請聲請人跟該保險公司聯絡。永全四輪定
      位尚未修車前，聲請人有將車子開回來給我看，我就把車
      子頂高，就看到整個輪胎有往後移傾向、方向機 (右邊)
      漏油漏的很嚴重、三角架有一點點歪，不是整個折掉，當
      時聲請人車子開回來，還責怪我說先前保險公司在時，為
      何沒有檢查出來，我回說這部分不是我的專業，應該定位
      廠在處理... 」等語（以上分見本院九十六年四月三十日
      、四月十七日筆錄），而被告對上開證人之證述內容亦表
      示不爭執，準此，堪認系爭車輛方向機之毀損及漏油，確
      係因本件事故所造成，尚非長期使用之正常折舊結果，是
      被告應就此部分原告所受之損害，負賠償責任。
（二）至就系爭車輛因方向機、三角架、和尚頭、前輪角皮定位
      之安裝修復，其修復工資部分，經查，證人呂超峰證稱：
      「... 我幫聲請人換方向機以及三角架至少要半天以上，
      因為當時還有其他的車子要修，大概花了一天，換二次接
      頭墊片，花了三個小時... 」、「（問：相對人主張說他
      去問過原廠的人，有關方向機以及三角架更換的工資只要
      兩、三千元？）原廠光更換方向機以及三角架工資也要三
      、四千元，但是也要看更換的難度來決定，系爭車輛因為
      是被撞擊，我有幫他將系爭車輛的工字樑以及三角架往前
      推回原廠的角度，我所出具的收據所載的工資5500元，是
      包含更換方向機、三角架、和尚頭還有將系爭車輛的工字
      樑以及三角架往前推回原廠的角度的工資，所以跟前述所
      言原廠更換只要三、四千元部分，我還有幫聲請人作其他
      部分，所以我認為5500元是合理的，修理的時候是我跟師
      傅兩人一起修理的，大約就做了一天，是兩個人一起作。
      」等語（見本院九十六年四月三十日筆錄），而被告對證
      人呂超峰此部分之證述內容亦表示無意見，準此，原告此
      部分主張、列計其修復工資為五千五百元，應屬合理而可
      採。
（三）至就系爭車輛因本件事故受損，其所需合理之修復時間等
      ，並致原告無法營業之期間為何？查，證人黎仁為證稱：
      「我主要是修板金烤漆，我是於95年（按應係96年）1月
      10 日才從發生事故地點將系爭車輛開回我的保養廠，當
      天沒有修，隔天我請保險公司到保養廠來批價，批完價後
      ，我才於95年（按應係96年）1月11日早上11點左右開始
      修，我修復的部位就如聲請人所提的估價單所載，我修到
      95年（按應係96年）1月13日星期六早上就交車給聲請人
      ... 」等語，而兩造對證人黎仁為上開之證述內容並不爭
      執，是系爭車輛於第一次修復時，所致原告無法營業之時
      間為三日（即九十六年一月十日中午至同月十三日早上）
      ；又系爭車輛於九十六年一月十三日經證人黎仁為交車予
      原告後，原告復直接開至證人呂超峰所開設之定位廠進行
      第二次之修復，而證人呂超峰並證稱：「今年一月間有個
      禮拜六 (是在去年農曆過年前，按應係九十六年一月十三
      日)，大概下午聲請人開車到我店裡面，我幫他把車子頂
      起來先看，就看到底盤方向機在漏油，撞擊的該右側車輪
      的軸距有往後移，我有量距離，我就有跟聲請人反應，我
      當時因為待修的車子很多，我沒辦法馬上幫他修，而且零
      件也要訂，我就請聲請人先開走，後來禮拜一相對人的保
      險公司有來我店裡看系爭車輛，當時聲請人在早上有再開
      車子過來，我也把車子頂起來讓保險公司人員看，當時方
      向機也有在滴油，是滴到大樑整個都濕了，聲請人表示說
      他營業車要營業，他要先裝副廠材料，禮拜二早上我就幫
      他裝了副廠的零件，是裝方向機，當時看的時候系爭車輛
      的右邊三角架，也有壞掉，是被勾到往後移，三角架的和
      尚頭也有彎掉，我也一併幫聲請人更換副廠的零件，結果
      換好，聲請人同日晚上開回去營業，但是後來陸續發生問
      題開回我店裡補加油 (因為方向機還是會漏油)，開回好
      幾次，後來聲請人要求我換正廠的材料，我也訂了材料，
      正廠的材料在96年2月8日送來，當天早上10點多我就開始
      幫聲請人換正廠零件，2月8日當天晚上我做到12點多將它
      完成，96年2月9日一早我就交車給聲請人，2月8日當天因
      為我還沒有方向機的接頭墊片這個新零件，所以接頭墊片
      部分，就還沒有幫聲請人換，後來聲請人開了之後，還是
      發現有漏，所以2月8日之後，聲請人又回來換接頭墊片，
      換了二次，因為方向機有上下接頭兩個墊片。我幫聲請人
      換方向機以及三角架至少要半天以上，因為當時還有其他
      的車子要修，大概花了一天，換二次接頭墊片，花了三個
      小時。... 」等語，且兩造對證人呂超峰上開證述之內容
      並不爭執。而依證人呂超峰上開證述之內容，可認：原告
      因本件事故為修復系爭車輛，於九十六年一月十三日下午
      將車開至呂超峰之定位廠欲讓呂超峰修車，惟證人呂超峰
      檢查車子之後，表示因零件仍需調件，且定位廠內仍有很
      多其他之車輛待修，無法馬上修系爭車輛，乃請原告先將
      車子開走，嗣原告於隔兩天即同月十五日早上，因被告之
      保險公司欲看車子受損情形，即於當時將車輛又開至呂超
      峰開設之定位廠供被告之保險人員查看，嗣原告為系爭車
      輛能儘早修復以利其早日營業，乃於當時請呂超峰為其裝
      設副廠之零件，其後呂超峰即於隔天一整天為原告修復車
      輛，並裝設副廠之零件，待修復完畢原告並於當天晚上將
      車子開走，然嗣後仍一再發生方向機漏油而需將車子開回
      該定位廠補油檢查之情事，原告嗣後不得已乃將車子再開
      回呂超峰之定位廠，請其更換正廠之零件，嗣呂超峰即於
      九十六年二月八日當天一整天為系爭車輛裝設正廠零件，
      除方向機之接頭墊片因無零件未裝設外，其餘部分予以修
      復完成，並於翌日一早讓原告取回車輛，嗣後原告又連續
      二次開回車輛讓呂超峰換方向機之接頭墊片，呂超峰該前
      後二次共計花了三小時予以更換。則依上開之情形，固然
      原告就前述「副廠零件」之更換，因係其自己決定所為，
      是該部分更換所花費之時間，不應計入本件其請求營業損
      失所得列計之修復期間內，惟依前述之說明，其後原告為
      更換正廠零件，致其無法開車營業之時間，即應得作為計
      算其營業損失之基準，是本院審酌前述之原告開車至證人
      呂超峰經營之定位廠請其修復，及為讓被告保險公司人員
      確認受損部位，而開車至定位廠供確認等所需耗費之時間
      ，及因呂超峰之定位廠內當時尚無正廠零件，須調取零件
      所需花費之合理時間，致原告所需耗費之合理等待修復時
      間，以及其後呂超峰實際進行正廠零件更換及定位所需花
      費之時間，暨其後原告前後二次又回廠更換方向機接頭墊
      片，所需耗費之相當時間等情形，認為就系爭車輛第二次
      之修復，因系爭車輛合理之修車時間及其他前述必需耗費
      之時間，導致原告無法開車營業之時間，應以六天計算為
      合理。是前後二次之修復，合計造成原告無法營業之時間
      ，應以九天計算為合理（即三天加六天），原告主張以十
      三天列計云云，於超過之天數部分尚嫌無據。
（四）按因故意或過失不法侵害他人之權利者，負損害賠償責任
      ；又汽車、機車或其他非依軌道行駛之動力車輛，在使用
      中加損害於他人者，駕駛人應賠償因此所生之損害；受僱
      人因執行職務，不法侵害他人之權利者，由僱用人與行為
      人連帶負損害賠償責任；不法毀損他人之物者，被害人得
      請求賠償其物因毀損所減少之價值，民法第一百八十四條
      第一項前段、第一百九十一條之二、第一百八十八條第一
      項本文、第一百九十六條分別定有明文。又物被毀損時，
      被害人除得依據民法第一百九十六條請求賠償外，並不排
      除民法第二百一十三條至第二百一十五條之適用，依民法
      第一百九十六條請求賠償物被毀損所減少之價額，得以修
      復費用為估定之標準，但以必要者為限（例如：修理材料
      以新品換舊品，應予折舊），亦有最高法院七十七年度第
      九次民事庭會議決議、同院七十三年度台上字第一五七四
      號判決可資參照。查原告主張系爭車輛因遭被告丙○○、
      甲○○所撞擊，致該車受損，就前述之第二次修復，計須
      支付必要之修理工資5,500元、零件材料36,064元（即41,
      564元-5,500元）之情，已據原告提出免用統一發票收據
      一份及車損照片在卷為憑，並經本院認定如上，堪信為實
      。查，就有關原告支出之修理工資五千五百元，因無折舊
      之問題，且原告該部分之支出係屬修復車子所必要，是其
      此部分之請求即五千五百元，應全部准許。至於修車零件
      費用三六０六四元部分，因係以新零件更換舊零件之零件
      折舊部分非屬必要費用，應予扣除，依行政院所頒定之「
      固定資產耐用年數表」及「固定資產折舊率表」之規定，
      因系爭車輛屬營業小客車，其耐用年數為4年，依定率遞
      減法每年折舊千分之四三八，而系爭車輛係於88年10 月
      21日新領牌照開始使用，有原告提出之行車執照影本一份
      附卷可憑，算至本件事故發生時（即96年1月10日）已使
      用7年3個月（未滿1月者以1月計），依前揭方式計算，上
      開零件之折舊額為32,466元【其計算方式為︰第一年折舊
      額應為36,064×0.438＝15,796元，第二年折舊額應為（
      36,064-15,796）×0.438＝8,877元，第三年折舊額應為
      （36,064-15,796-8,877）×0.438 =4,989元，第四年折
      舊額應為（36,064-15,796 -8,877-4,989）×0.438=2,
      804元，元以下四捨五入，超過四年部分不再計算折舊，
      15,796+8,877+4,989+2, 804＝32,466】，是原告此部分
      所得請求之零件費用為3,598元（即36,064-32,466＝3,
      598）。加上原告因本事故所受之無法營業天數為九天，
      所受之營業損害為13,500元（即1,500X9），總計原告所
      受之損害為22,598元（即5,500+3,598+13,500＝22,598
      ）。
（五）至就被告辯稱原告與有過失部分，經查，被告雖辯稱原告
      當時停車時係逆向停車云云，惟此為原告所否認，而被告
      亦自承：原告停車之該條路是沒有劃中間的分向線，但是
      是可以雙向開車，且現場並沒有掛任何禁止逆向停車之標
      誌，它是個巷道是可以雙向開車的等語（見九十六年四月
      三十日筆錄），且依原告於九十六年四月三十日庭訊時所
      提出之現場車輛停車情形之照片觀之，亦可看出現場與事
      發時系爭車輛停放在道路同一側之車輛，其停車之方向亦
      均與系爭車輛在事發時停車之方向相同，且於該等照片所
      示系爭事故現場之竹東鎮○○街之巷底，亦無對左右兩側
      標示禁止車輛駛入之禁止標誌之情，亦有原告提出之該等
      照片在卷可參，此外，被告未能進一步舉證證明系爭車輛
      當時之停車方向，確有逆向停車之情事，是被告此部分所
      辯，是否與事實相符，已有疑義。況縱認（假設語氣）原
      告當時之停車確有逆向停車之情形，且依事發當時現場照
      片所示（該等照片為新竹縣警察局竹東分局所函送到院者
      ），原告當時之停車確有超出停車格之情事，然查，停車
      格之規劃在於維持道路停車秩序，並增進道路交通流暢，
      非以避免道路車輛發生碰撞事故為目的，又發生事故之現
      場道路即竹東鎮○○街，扣除原告當時停車之該側路邊停
      車格後，其寬度亦至少尚有四公尺多近五公尺之情，有原
      告提出之現場照片在卷可參，是固然原告因逆向停車，為
      乘客上下車之方便而停車超出部分之停車格，但未因此阻
      礙其他車輛之通行，是就本件而言，原告停車縱認有逆向
      停車並超出部分之停車格，惟此難謂與本件車輛碰撞事故
      之發生有相當之因果關係，準此，即難認原告就本件事故
      之發生與有過失，是被告執此辯稱因原告與有過失，被告
      得主張減輕賠償金額云云，無法成立。
（六）綜上所述，原告依侵權行為之法律關係，請求被告對其負
      連帶賠償責任，在22,598元之範圍內，為有理由，應予准
      許，逾此部分之請求，即屬無據，應予駁回。
四、本件係為被告部分敗訴之小額訴訟判決，就被告敗訴部分應
    依職權宣告假執行。
五、據上論結，原告之訴為有一部有理由，一部無理由，爰依民
    事訴訟法第四百三十六條之二十三、第四百三十六條第二項
    、第七十九條、第八十五條第二項、第四百三十六條之十九
    第一項、第四百三十六條之二十，判決如主文。
中　　華　　民　　國　　96　　年　　5 　　月　　29　　日
                  新竹簡易庭    法　官　鄭政宗
以上正本係照原本作成。
如對本判決上訴，非以其違背法令為理由不得為之，且須於判決
送達後20日內以上訴狀記載上訴理由向本院提出上訴狀。
中　　華　　民　　國　　96　　年　　5 　　月　　29　　日
                                書記官　曾柏方
